臺灣臺中地方法院刑事判決　　　　　　　　　　　　　九十一年度自字第四一九號
　　自　訴　人　丁○○○有限公司　設台中市西屯區○○○街四二號一樓
　　代　表　人　詹益喜
　　代　理　人　乙○○
　　　　　　　　甲○○
　　被　　　告　丙○○
右列被告因侵占案件，經自訴人提起自訴，本院判決如左：
    主  文
丙○○意圖為自己不法之所有，而侵占自己持有他人之物，處拘役貳拾日，如易科罰
金，以佰元折算壹日。緩刑貳年。
    事  實
一、丙○○於民國（下同）八十七年十一月十九日，以租送方式向丁○○○有限公司
    （下稱佶利公司）承租車牌號碼ＵＧＡ─０８９號輕型機車一輛，租送期間自八
    十七年十一月十九日起至八十八年二月二十日止，除應繳付頭期款新台幣（下同
    ）四千元外，餘款每月一期，每期應付五千九百元。詎丙○○於八十七年十一月
    十九日繳付頭期款四千元而取得該車後，竟意圖為自己不法之所有，未久即搬遷
    住處（當時係住於台中縣太平市○○○路一一一之一號五樓之二）而使佶利公司
    無法追償，而將該車侵占入己，供其家人使用。後經佶利公司多次以存證信函及
    前往丙○○所呈報之上址要取回該車，均未有所獲。
二、案經佶利公司提起自訴。
    理  由
一、訊據被告丙○○坦承於上開時地與自訴人佶利公司簽訂租送契約並取得上開機車
    ，且除繳交頭期款外餘款則均未繳交，而該車現仍由其家人使用中等事實不諱，
    惟否認有不法所有之意圖，辯稱：當初車子買了之後是伊母親在用，她未繳款伊
    不知道云云。經查右揭事實，業據自訴代理人乙○○、甲○○到庭指訴歷歷，復
    有佶利公司租送契約書一件、ＵＧＡ─０８９號輕型機車行車執照及存證信函二
    件（以上均影本）附卷可稽，而被告亦自承，伊於買車後未久即與其母親一起搬
    至台中縣太平市○○街，後來又搬到台中縣太平市○○路，而搬家伊未通知車行
    等語，並參諸被告之哥哥亦於九十一年九月十九日騎乘上開機車違規而遭告發，
    惟罰單則寄至自訴人處，此亦據被告自承無訛，顯然該機車三、四年來均由被告
    及其家人使用中，而被告係租送契約之當事人，焉會不知分期款有無繳交？且於
    取得該機車未久即搬遷住處，又未通知自訴人，則其應有不法所有之意圖無訛，
    所辯尚無足採，犯行堪予認定。
二、核被告丙○○所為，係犯刑法第三百三十五條第一項之侵占罪。爰審酌被告以分
    期付款方式購買車輛，僅付頭期款後即未再繳納分期款，並搬遷住處而使佶利公
    司追償無著，惟其於本院審理時即能當場與自訴人達成民事和解（有和解書附卷
    可參），態度尚稱良好等一切情況，量處如主文所示之刑。而被告於行為後，刑
    法第四十一條業於九十年一月十日修正公布，同年月十二日生效，修正後刑法第
    四十一條第一項前段規定「犯最重本刑為五年以下有期徒刑以下之刑之罪，而受
    六個月以下有期徒刑或拘役之宣告，因身體、教育、職業、家庭之關係或其他正
    當事由，執行顯有困難者，得以一元以上三元以下折算一日，易科罰金。」，修
    正前刑法第四十一條規定「犯最重本刑為三年以下有期徒刑以下之刑之罪，而受
    六個月以下有期徒刑或拘役之宣告，因身體、教育、職業、家庭之關係，執行顯
    有困難者，得以一元以上三元以下折算一日，易科罰金。」，比較新舊法結果，
    以新法較有利於行為人，本件自應適用裁判時之法律即修正後刑法第四十一條第
    一項前段之規定，就被告所宣告之刑，諭知易科罰金之折算標準。末查被告前未
    曾受有期徒刑以上刑之宣告，有臺灣高等法院被告全國前案紀錄表及被告之刑案
    資料查註紀錄表在卷可按，被告犯後深具悔意，其經此教訓，當知警惕而無再犯
    之虞，本院綜核各情，認所宣告之刑以暫不執行為適當，併予宣告緩刑二年，以
    啟自新。
據上論斷，應依刑事訴訟法第三百四十三條、第二百九十九條第一項前段，刑法第二
條第一項前段、第三百三十五條第一項、第四十一條第一項前段（修正後）、第七十
四條第一款，罰金罰鍰提高標準條例第一條前段、第二條，判決如主文。
中      華      民      國      九十一      年    十一    月      六    日
                                    臺灣臺中地方法院刑事第一庭
                                        法  官    郭  瑞  祥
右正本證明與原本無異。
如不服本判決，應於判決送達後十日內向本院提出上訴狀，上訴於臺灣高等法院臺中
分院( 須附繕本 )。
                                          書記官
中    華    民    國      九十一      年       十一      月  六    日
附錄論罪科刑法條
動產擔保交易法第三十八條
動產擔保交易之債務人，意圖不法之利益，將標的物遷移、出賣、出質、移轉、抵押
或為其他處分，致生損害於債權人者，處三年以下有期徒刑、拘役或科或併科六千元
以下之罰金。
